【裁判字號】    95,財管,83
【裁判日期】    951218
【裁判案由】    指定遺產管理人
【裁判全文】
臺灣臺中地方法院民事裁定              95年度財管字第83號
聲  請  人    合作金庫商業銀行股份有限公司
法定代理人    乙○○
代  理  人    丙○○
兼送達代收人  甲○○
相  對  人    財政部國有財產局臺灣中區辦事處
法定代理人    廖蘇隆
代  理  人    陳炳君
上列聲請人聲請指定被繼承人丁○○遺產管理人事件，本院裁
定如下：
    主  文
指定財政部國有財產局臺灣中區辦事處為被繼承人丁○○（男、
民國八年九月十六日出生、生前最後住所：臺中市○區○○里○
○鄰○○路十九號十樓之十七、民國九十三年八月二十日死亡）
之遺產管理人。
准對被繼承人丁○○之繼承人為承認繼承之公示催告。
聲請人應於收受本裁定之日起拾日內將本裁定登載公報、新聞紙
或其他相類之傳播工具壹日，並將登載證據檢送本院。
被繼承人丁○○之繼承人，應自前項公示催告最後登載新聞紙之
日起，柒個月內承認繼承，上述期限屆滿，無繼承人承認繼承時
，被繼承人丁○○之遺產，於清償債務，並交付遺贈物後，如有
剩餘即歸屬國庫。
程序費用由被繼承人丁○○之遺產負擔。
    理  由
一、按繼承開始時，繼承人有無不明，而無親屬會議或親屬會議
    未於一個月內選定遺產管理人者，利害關係人得聲請法院選
    任遺產管理人，並由法院依公示催告程序，定六個月以上之
    期限，公告繼承人，命其於期限內承認繼承，民法第一千一
    百七十七條、第一千一百七十八條第一項、第二項規定甚明
    。次按先順序繼承人均拋棄其繼承時由次順序之繼承人繼承
    ，其次順序繼承人有無不明或第四順序之繼承人均拋棄其繼
    承者，準用關於無人承認繼承之規定，民法第一千一百七十
    六條第六項亦著有明文。
二、本件聲請意旨略以：被繼承人丁○○（男、民國八年九月十
    六日出生、生前最後住所：臺中市○區○○里○○鄰○○路
    十九號十樓之十七）於九十三年八月二十日死亡，生前於七
    十六年十一月二十六日以其所有之不動產為聲請人設定抵押
    權，並以此為擔保借款新臺幣（下同）五十九萬元，嗣被繼
    承人丁○○不幸於清償期屆至前死亡，迄今其繼承人之有無
    不明，為確保聲請人之權利，是聲請人基於利害關係人地位
    ，爰依法聲請為被繼承人丁○○指定財政部國有財產局臺灣
    中區辦事處為被繼承人丁○○之遺產管理人遺產管理人等語
    ，並提出被繼承人丁○○除戶戶籍謄本、戶籍謄本、借據等
    件為證。
三、經核聲請人所提之書證，經閱屬實，復據本院依職權向行政
    院國軍退除役官兵輔導委員會臺中縣榮民服務處函查，均無
    其所屬之相關資料，自堪信聲請人之主張為真實，且與上開
    法條尚無不合，爰指定財政部國有財產區臺灣中區辦事處為
    遺產管理人，並依法為承認繼承之公示催告；又國有財產區
    臺灣中區辦事處代理人陳炳君亦到庭表示同意為本件遺產管
    理人。末按，民法第一千一百八十五條規定：第一千一百七
    十八條所定之期限屆滿，無繼承人承認繼承時，其遺產於清
    償債權，並交付遺贈物後，如有賸餘，歸屬國庫，是本件指
    定財政部國有財產局臺灣中區辦事處為被繼承人之遺產管理
    人為適當，附此敘明。
四、依非訟事件法第一百五十七條，裁定如主文。
中    華    民    國    95    年    12    月    18    日
                  家事法庭    法  官  簡賢坤
以上為正本係照原本作成。
如對本裁定抗告，須於裁定送達後十日之不變期間內，向本院提
出抗告狀（須附繕本）。
中    華    民    國    95    年    12    月    18    日
                              書記官  林錦源


司法院資訊處製作；財團法人民間司法改革基金會備份。
